【裁判字號】    99,台抗,13
【裁判日期】    990107
【裁判案由】    妨害自由聲請再審
【裁判全文】
最高法院刑事裁定                九十九年度台抗字第一三號
抗  告  人  甲○○
            乙○○
            丙○○
上列抗告人等因妨害自由案件，不服台灣高等法院中華民國九十
八年十一月十六日駁回再審聲請之裁定（九十八年度聲再字第三
六一號），提起抗告，本院裁定如下：
    主  文
抗告駁回。
    理  由
按刑事訴訟法第四百二十條第一項第六款規定，有罪之判決確定
後，因發現確實之新證據，足認受有罪判決之人應受無罪、免訴
、免刑或輕於原判決所認罪名之判決者，為受判決人之利益，得
聲請再審。其中所稱「確實之新證據」，係指該證據於事實審法
院判決前已經存在，為法院、當事人所不知，不及調查斟酌，至
其後始行發見，且就證據本身形式上觀察，固不以絕對不須經過
調查程序為條件，但必須顯然可認為足以動搖原有罪之確定判決
，而為受判決人無罪、免訴、免刑或輕於原判決所認罪名之判決
者為限。亦即可為再審之新證據，必須具備於原事實審法院判決
後始發現之「嶄新性」及明顯可推翻原有罪確定判決之「顯然性
」要件始可。本件抗告人甲○○、乙○○、丙○○因妨害自由案
件，對於原審法院九十八年度上訴字第一０四五號第二審確定判
決聲請再審，聲請意旨略以：本件案發時現場尚有目擊證人宋永
松，足以還原真實案情，釐清真相，為足以動搖原判決之新事證
；又告訴人翁家瑩之指訴前後諸多矛盾，且有違經驗法則及論理
法則，爰依刑事訴訟法第四百二十條第一項第六款之規定，聲請
再審等語。原裁定以：抗告人等所提出證人宋永松之新證據，是
否案發當時已存在而事後始發現之證據，尚須經相當之調查程序
，方能辨其真偽，並非從形式上觀察即顯已達到足以動搖原有罪
確定判決之程度，故抗告人等所提出之證人宋永松之新證據，與
前述「顯然性」之要件不符。至於抗告人等指摘告訴人翁家瑩所
為供述前後矛盾，或原審認定事實有誤乙節，原審確定判決已於
理由欄三詳為指駁其論述，且原審已就卷內所有證據本於調查所
得心證，分別定其取捨，而為事實之判斷。因認抗告人等聲請再
審，為無理由，而予以裁定駁回。經核於法並無違誤。抗告意旨
以目擊證人宋永松已於民國九十八年十二月七日於原審法院九十
八年度上易字第六八一號損害賠償民事事件中出庭證述抗告人等
確實無妨害自由之犯行，有當日之準備程序電子筆錄可證云云，
指摘原裁定不當。惟證人宋永松證述其為抗告人甲○○之兒子，
告訴人翁家瑩燙傷手腳時，宋永松將告訴人拉開後，由抗告人乙
○○、丙○○將告訴人帶入屋內等語（見前述電子筆錄）。苟宋
永松確屬本件之目擊證人，抗告人等於原審法院判決前應已知悉
該證據之存在，非屬事後發見；且觀之證人宋永松前述電子筆錄
所記載之證詞，尚不足以動搖原有罪之確定判決，而為受判決人
無罪、免訴、免刑或輕於原判決所認罪名之判決。是抗告人等執
前詞指摘原裁定不當，為無理由；其他抗告意旨係執陳詞任意指
摘原裁定不當，亦不足取。故抗告人等之抗告，應予駁回。
據上論結，應依刑事訴訟法第四百十二條，裁定如主文。
中    華    民    國  九十九  年    一    月    七    日
                      最高法院刑事第十三庭
                          審判長法官  賴  忠  星
                                法官  呂  丹  玉
                                法官  吳      燦
                                法官  蔡  名  曜
                                法官  葉  麗  霞
      本件正本證明與原本無異
                                      書  記  官
中    華    民    國  九十九  年    一    月   十三   日
                                                    m

司法院資訊處製作；財團法人民間司法改革基金會備份。
